臺灣高雄地方法院刑事判決　　　　　　　　　　　　　九十二年度易更字第一三號
　　公　訴　人　臺灣高雄地方法院檢察署檢察官
　　被　　　告　甲○○
　　被　　　告　乙○○
右列被告等因菸酒管理法案件，經檢察官提起公訴（九十一年度偵字第一二五二七號
），前經本院判決確定（九十一年度易字第二八七九號），公訴人認為違法提起非常
上訴後，經最高法院以九十二年度台非字第三七六號將原判決撤銷，發回由本院更為
審判，本院判決如左：
    主  文
甲○○、乙○○均無罪。
    理  由
一、公訴意旨略以：被告甲○○、乙○○二人分別於民國九十一年四月三日上午九時
    許，駕駛無籍大型膠筏由台南縣馬沙溝港出海，渠二人明知未經主管機關許可，
    不得輸入菸酒，仍基於共同之犯意聯絡，於同年月日下午六、七時許，在澎湖縣
    目斗嶼外海處，分別以新台幣（下同）一萬五千元至二萬元之代價，收受不詳姓
    名年籍男子所交付之「ＭＩＬＤ  ＳＥＶＥＮ」牌洋私菸共四萬九千九百八十包
    、「ＳＥＶＥＮ  ＳＴＡＲＳ」牌洋私菸共一萬八千八百八十包後，藏置於渠等
    所駕駛膠筏之膠管內，替該男子載運至臺南地區等地販賣牟利。嗣於同年月四日
    上午九時四十分許，二人駕駛上開膠筏至澎湖縣目斗嶼北方外海八點五海浬處，
    為海巡隊當場查獲，並於被告甲○○之膠筏內扣得上開洋私菸共三萬四千三百二
    十包、在被告乙○○之膠筏內扣得上開洋私菸共三萬四千五百四十包。因認被告
    甲○○、乙○○二人共同涉犯菸酒管理法第四十六條之輸入私菸罪嫌云云。
二、按犯罪事實應依證據認定之，無證據不得認定犯罪事實；又不能證明被告犯罪者
    ，應諭知無罪之判決，刑事訴訟法第一百五十四條第二項及第三百零一條第一項
    分別定有明文。次按事實之認定，應憑證據，如未能發現相當證據，或證據不足
    以證明，自不能以推測或擬制之方法，以為裁判基礎；而所謂認定犯罪事實所憑
    之證據，係指足以認定被告確有犯罪行為之積極證據而言，無論直接或間接證據
    ，其為訴訟上之證明，須於通常一般之人均不致有所懷疑，而得確信其為真實之
    程度者，始得據為有罪之認定，倘其證明尚未達到此一程度，而有合理之懷疑存
    在，事實審法院無從為有罪之確信時，即應為諭知被告無罪之判決（最高法院四
    十年台上字第八六號、二十九年上字第三一０五號、七十六年台上字第四九八六
    號判例意旨參照）。又菸酒管理法第四十六條前段所規定之輸入私菸罪，以由我
    國國境外將私菸輸入我國領土為要件；所謂我國之領土，則以固有之領域為範圍
    ，亦經最高法院著有七十一年台上字第八二一九號判例可資參照，而我國國境，
    自包含領海在內，依中華民國領海及鄰接區法第三條之規定，中華民國領海為自
    基線起至其外側十二浬間之海域。換言之，必自我國海岸基線起至其外側十二浬
    以外之海域將物品輸入十二浬以內之海域，始能以「輸入」論，合先敘明。
三、公訴人認被告甲○○、乙○○共同涉有前揭輸入私菸罪嫌，無非係以被告二人之
    自白及扣案之私菸共六萬八千八百六十包暨查獲照片六幀為其論斷之依據。訊據
    被告二人固均坦承在澎湖目斗嶼北方約八至十浬處自不詳船舶接駁前開私菸，欲
    運送至台南縣馬沙溝港以賺取佣金等事實，惟均堅決否認與該不詳船舶之人有何
  共同輸入私菸之犯意聯絡，辯稱：我們出去捕魚，剛好遇到一艘不詳船舶，請我
    們幫忙載運私菸至馬沙溝港，並答應給我們二萬元之代價，到岸後即有人會來接
    洽，事先並無與他們聯絡等語。經查：
（一）被告二人於九十二年四月三日上午九時三十分許，分別駕駛無籍大型膠筏由台
      南縣馬沙溝港出海，於當日下午六時許在澎湖目斗嶼北方約八至十浬處，自不
      詳船舶接駁前開私菸後，嗣於翌日即同年四月四日凌晨二時五十分許，在澎湖
      目斗嶼北方約八點五浬（北緯二十三度五十五分、東經一一九度四十分）處為
      行政院海岸巡防署海洋巡防總局第十三海巡隊發現攔停檢查後，因該處海象不
      佳，待於同年四月四日上午九時四十分許航行至外傘頂洲南方約一浬處登船查
      獲私菸之事實，迭據被告二人一致供承在卷，並有查獲走私案件報告、檢查紀
      錄表、臺灣海峽地圖、查獲照片六幀附卷可參及上開私菸共六萬八千八百六十
      包扣案可資佐證，則就本件被告接駁私菸及攔檢查獲之地點堪認屬實。而依被
      告二人上開接駁私菸之位置即澎湖目斗嶼北方約八至十浬處，及為行政院海岸
      巡防署海洋巡防總局第十三海巡隊攔檢查獲之地點即澎湖目斗嶼北方約八點五
      浬（北緯二十三度五十五分、東經一一九度四十分）處，均係在我國領海十二
      浬範圍之內，此據內政部以九十二年十二月十七日台內地字第○九二○○六八
      七七五號函復在卷可稽，準此，本件被告二人接駁私菸及查獲之地點，既均在
      我國國境之內，並無從認定被告等確有將查獲之私菸自我國國境外輸入我國國
      境內之行為，而得以輸入私菸罪責相繩。
（二）又被告二人在我國領海內雖有自不詳船舶上不詳姓名之人接駁私菸之事實，然
      被告事先並無與所接駁之船舶聯絡，該不詳船舶在海上為被告遇見時早已停泊
      於前開接駁私菸之位置，且被告並不清楚該船舶從何而來等情，業經被告二人
      始終供述在卷，又卷內並無任何證據足以顯示被告二人於所接駁船舶上之不詳
      姓名之人完成輸入私菸犯行之前，即與該人有聯絡接洽接駁私菸之地點，尚難
      憑空推測被告二人就輸入私菸之犯行，與該不詳男子有何犯意之聯絡或行為之
      分擔可言。況且，公訴人對於被告所接駁之不詳船舶究係從何而來？是否即係
      將查獲私菸輸入本國之人？行進路線為何？均未見公訴人舉證說明，則該不詳
      船舶之人是否已有輸入私菸之行為，並無法證明，自難憑以認定被告就此未經
      證明之輸入私菸行為與該不詳船舶之人應負共同正犯之責任。
（三）綜上所述，不論被告前開所辯是否屬實，縱依公訴意旨所述事實，被告二人所
      為亦僅為於我國領海內運送私菸之行為，核與菸酒管理法第四十六條輸入私菸
      罪之構成要件有間，即難以該罪相繩。
四、此外，本院復查無其他積極證據足認被告二人有公訴意旨所指之輸入私菸犯行，
    揆諸前揭法條及判例意旨，依法應均為無罪之諭知。
據上論斷，應依刑事訴訟法第三百零一條第一項，判決如主文。
本案經檢察官詹美玲到庭執行職務。
中      華      民      國      九十三      年      三    月  二十六    日
                                  臺灣高雄地方法院刑事第八庭
                                      審判長法  官   陳樹村
                                            法  官   林意芳
                                            法  官   吳俊龍
右正本證明與原本無異。
如不服本判決，應於判決送達後十日內，向本院提出上訴狀。
                                            書記官   許麗珠
中      華      民      國      九十三      年      三    月  二十九日
